臺灣高雄地方法院民事裁定　　　　　 100年度司財管字第17號
聲　請　人　連咱
上聲請人聲請選任遺產管理人事件，本院裁定如下：
    主  文
聲請駁回。
程序費用新臺幣壹仟元由聲請人負擔。
    理  由
一、聲請意旨略以：被繼承人連瑞源（男，民國○○年○○月○○日生
    ，身分證統一編號：Ｚ000000000號，生前最後住所：高雄縣
    鳳山市○○○路213 巷48號）於96年11月11日死亡，而其繼
    承人均已拋棄繼承權，且其親屬會議未於1 個月內選定遺產
    管理人，為確保聲請人之權利，爰依法聲請選任財政部國有
    財產局臺灣南區辦事處臺南分處為被繼承人之遺產管理人等
    語。
二、(一)按「繼承開始時，繼承人之有無不明者，由親屬會議於一
    個月內選定遺產管理人，並將繼承開始及選定遺產管理人之
    事由，向法院報明。」、「無親屬會議或親屬會議未於前條
    所定期限內選定遺產管理人者，利害關係人或檢察官，得聲
    請法院選任遺產管理人，並由法院依前項規定為公示催告。
    」、又「先順序繼承人均拋棄其繼承權時，由次順序之繼承
    人繼承，其次順序之繼承人有無不明或第四順序之繼承人均
    拋棄其繼承權者，準用關於無人承認繼承之規定。」，民法
    第1177條、第1178條第2 項、第1176條第6 項分別定有明文
    。(二)按民法第1077條第2 項規定：「養子女與本生父母及其
    親屬間之權利義務，於收養關係存續中停止之。但夫妻之一
    方收養他方之子女時，他方與其子女之權利義務，不因收養
    而受影響。」核其立法意旨，係收養成立後，養子女與本生
    父母及其親屬間之天然血親關係，依司法院釋字第28號解釋
    ，仍屬存在，僅權利義務關係停止，爰增訂第2 項規定，以
    資明確。但夫妻之一方收養他方之子女時，他方與其子女之
    關係仍為直系血親，其權利義務關係則不因收養而受影響，
    爰為第2 項但書規定。又我國民法在收養關係存續中，養子
    女與其本生父母及其親屬間之權利義務，處於停止狀態（夫
    妻之一方收養他方之子女時，除外），但自然血親關係則仍
    然存在，96年修法時，於第1077條增列第2 項及第3 項本文
    規定，以避免產生其間自然血親關係存在，卻為姻親關係之
    矛盾現象。準此，民法第1077條第2 項規定，主要係規範養
    子女與其本生父母及其親屬間之權利義務處於停止狀態，而
    自然血親關係則仍然存在之關係，故本項但書規定亦應做相
    同解釋，即所謂「他方與其子女之權利義務，不因收養而受
    影響」，應包括養子女與本生父母及其親屬間之權利義務在
    內，均不因收養而受影響。
三、經查：
  (一)聲請人主張之前揭事實，固據其提出被繼承人之除戶謄本、
    繼承系統表、本院97年1 月15日雄院高97繼敦字第167 號通
    知為證；且被繼承人死亡時，其配偶連胡連月，第一順序繼
    承人即其子女連佑東、連勝傑、連勝祥及孫子女連奕雯、連
    晨樺，第三順序繼承人即其姐連咱，均已向本院聲明拋棄繼
    承並經本院於97年1 月15日以雄院高97繼敦字第167 號通知
    准予備查在案，業經本院依職權調取本院97年度繼字第167
    號拋棄繼承權卷宗核閱無訛。
  (二)被繼承人之本生父母為陳登風、連邱躲，於50年8 月24日生
    母連邱躲與連寡結婚，嗣於51年4 月11日連寡收養其配偶連
    邱躲前與陳登風所生之被繼承人為養子，則被繼承人與其生
    父陳登風間之權利義務關係，於收養關係存續中停止之，但
    被繼承人與生母連邱躲及其親屬間之權利義務，不因收養而
    受影響，此有被繼承人之臺灣省臺南縣戶籍登記簿1 份在卷
    可稽。本院依職權向高雄市鳳山區第一戶政事務所調取有關
    被繼承人之生母連邱躲前與陳登風所生子女之戶籍資料，查
    悉被繼承人尚有第三順序繼承人即兄弟姐妹陳福生、張陳阿
    葉、陳阿美、鄒陳金杏、陳素珠存在，迄今未向本院聲明拋
    棄繼承權乙節，亦有高雄市鳳山區第一戶政事務所100 年3
    月14日高市鳳一戶字第1000001917號函覆之被繼承人曾同籍
    兄弟姐妹戶籍資料7 份及本院索引卡查詢─當事人姓名查詢
    1 件在卷可憑，是本件被繼承人死亡時既尚有法定繼承人陳
    福生、張陳阿葉、陳阿美、鄒陳金杏、陳素珠存在，非屬無
    人繼承或繼承人不明之情形，揆諸前揭規定與說明，本件聲
    請人聲請選任遺產管理人，顯不合法，應予駁回。
四、依非訟事件法第21條第1 項、第24條第1 項，裁定如主文。
五、如對本裁定抗告，須於裁定送達後10日之不變期間內，向本
    院提出抗告狀，並繳納抗告費新臺幣1,000 元。
中    華    民    國    100   年    4     月    13    日
                  家事法庭  司法事務官  林于莙